臺灣屏東地方法院刑事判決　　　　　　　　　　　　　九十一年度訴字第五三號
　　公　訴　人　臺灣屏東地方法院檢察署檢察官
　　被　　　告　丁○○
　　指定辯護人　本院公設辯護人丙○○
右列被告因強盜案件，經檢察官提起公訴（九十一年度偵字第一二三六號），本院判
決如左：
     主  文
丁○○共同意圖為自己不法之所有，攜帶凶器，搶奪他人之動產，處有期徒刑壹年捌
月，扣案之菜刀壹把及拔釘器壹支均沒收。
     事  實
一、丁○○、乙○○為籌措購毒資金，竟起意攜帶凶器行搶，共同基於意圖為自己不
    法所有之犯意聯絡，於民國九十一年一月六日下午三時三十分許，由丁○○攜其
    所有、客觀上具有危險性，足資為凶器之拔釘器一支，騎乘未懸掛車牌之不詳車
    號機車搭載乙○○，而乙○○則持丁○○所有、客觀上具有危險性，足資為兇器
    之菜刀一把，共同前往設於屏東縣萬丹鄉○○路二一九之一號、由甲○○所經營
    之「阿明檳榔攤」後，推由丁○○騎乘該車在外把風並伺機接應（拔釘器留於車
    上），乙○○則下車進入該店內並將上開菜刀藏於外套內（胸前）以避人耳目，
    又為便利行搶，乙○○更向斯時在場工作之該店員工戊○○佯稱「欲購買檳榔」
    等語，以圖分散戊○○之注意力，詎戊○○回稱「沒有檳榔了」等語，致乙○○
    此計未能得逞，乙○○見此，即本前開犯意聯絡，自外套內取出上開菜刀，向戊○○隨意比劃、作勢恫嚇，戊○○乍見此情，慌恐中，雖已思及開口向適在店內
    之甲○○某友人呼喊求援，惟其身體仍因本能向後倒退數步而不及抗拒，乙○○
    見機不可失，趁此將該店內櫃臺上、內有硬幣共約新台幣（下同）三千元之塑膠
    硬幣盒一個予以奪取，並隨即轉身往店外丁○○停車處奔去，由丁○○騎乘前揭
    機車接應離去，然丁○○因過度緊張，慌亂中不慎撞及路旁某電線桿，致其與乙○○因而人車倒地，上開硬幣、菜刀、拔釘器等亦散落一地，丁○○、乙○○連
    忙起身加以撿拾。適此，戊○○亦已回神，並大聲呼喊前述友人前來搭救，該友
    人聞聲即刻而出，與戊○○共同向外查看，見丁○○、乙○○猶在撿拾地上散落
    物，該友人即趨前佯作追補之姿，丁○○、乙○○見此，始罷手騎乘該機車攜已
    拾取之硬幣約四百元離去。嗣屏東縣警察局屏東分局員警據報到場處理，扣得上
    揭菜刀一把及拔釘器一支，並循線於同年二月十五日、十九日分別查獲乙○○、
    丁○○。
二、案經屏東縣警察局屏東分局報請臺灣屏東地方法院檢察署檢察官偵查起訴。
     理  由
一、右揭事實，訊據被告丁○○於本院審理時坦承不諱，核與共同被告乙○○於本院
    調查時之供述及證人戊○○於本院調查時證述遭搶之經過情節相符，並有前開菜
    刀一把、拔釘器一支扣案可憑。且扣案之菜刀一把：刀柄長十公分、木製圓形狀
    ，刀面呈扁平狀、長十六公分、寬七公分、屬金屬製品、一端呈鋒利狀，客觀上
    具有危險性；扣案之拔釘器一支：為金屬製品，呈長條圓形狀，總長是四十四點
    五公分，其中彎曲部分的長度是九點五公分、最前端呈尖銳狀，客觀上具有危險
    性，均據本院當庭勘驗屬實，有勘驗筆錄在卷可稽，足證被告上開不利於己之自
    白確與事實相符，應可採信，事證明確，被告犯行已堪認定。
二、核被告所為係犯刑法第三百二十六條第一項之加重搶奪罪，公訴意旨雖以證人因
    見共同被告乙○○自外套內取出上開菜刀，因而心生畏佈遂退後且不敢抗拒，而
    認被告二人所為係犯同法第三百三十條第一項之加重強盜罪嫌等語。然按同法第
    三百二十八條強盜罪及第三百三十條加重強盜罪，均係以被害人「已達不能抗拒
    」為其要件，而所謂不能抗拒，係指行為人所為之強暴、脅迫等不法行為，就當
    時之具體事實，予以客觀之判斷，足使被害人身體上或精神上達於不能或顯難抗
    拒之程度者，查共同被告乙○○僅持上揭菜刀向證人隨意比劃、作勢恫嚇，尚無
    持該刀壓制證人身體之自由，已據證人及共同被告乙○○陳稱一致在卷，且證人
    於本院調查時亦稱：「（法官問：你們兩人當時相隔多遠？）‧‧‧，我本能就
    往後退，我就尖叫。之後那個人就迅速的拿了零錢跑掉了，整個過程只有一、兩
    秒鐘的時間。」、「（法官問：當時妳的情緒？）我看到他亮刀後，我就往後退
    ，當時我的想法是想要找人求救，當時我剛好想到店裡後面還有一個人，就是老
    闆的朋友，‧‧‧」、「（法官問：當時妳有無想到要反抗？）沒有。」、「（
    法官問：妳是沒有想到要反抗或是妳不敢反抗？）我是沒有想到要反抗，因為整
    個過程時間很短，也太突然了，也很迅速的結束。」（見本院九十一年九月十九
    日訊問筆錄），足見證人斯時意識尚能自主，僅因乍見共同被告乙○○亮出刀械
    ，一時驚慌始依本能向後倒退，並因本案匆促即畢，而未能即時呼喊求援，初未
    因被告二人所為即於身體或精神上有何不能或顯難抗拒其等所為之現像，被告二
    人所為自不該當於刑法第三百三十條第一項加重強盜罪之構成要件，公訴意旨漏
    未斟酌此情，而認被告係犯該項罪名，尚有未洽，惟其基本事實同一，本院自應
    予以審理，並變更其起訴法條。被告與共同被告乙○○間有犯意之聯絡，行為之
    分擔，為共同正犯。爰審酌被告犯後雖已坦承犯行，態度良好，惟其公然持刀行
    搶對於證人心理之影響重大，且危害社會公共安全甚鉅，惡性非輕等一切情狀，
    量處如主文所示之刑，以資儆懲。扣案之菜刀一把、拔釘器一支均係被告所有，
    業據被告供明在卷，且分係被告與共同被告乙○○供作犯罪所用，亦如前述，爰
    依刑法第三十八條第一項第二款宣告沒收。
據上論斷，應依刑事訴訟法第二百九十九條第一項前段、第三百條，刑法第二十八條
、第三百二十六條第一項、第三十八條第一項第二款，判決如主文。
本案經檢察官林津鋒到庭執行職務。
中      華 民      國      九十一      年    十    月    二十三    日
                                      臺灣屏東地方法院刑事第一庭
                                          審判長法  官  潘正屏
                                                法  官  包梅真
                                                法  官  林世民
右正本證明與原本無異。
如不服本判決應於收受本判決後送達後十日內向本院提出上訴書狀，其未敘述上訴理
由者，並得於提起上訴後十日內向本院補提理由書狀（均須按他造當事人之人數附繕
本 ）「切勿逕送上級法院」
                                               書記官  薛慧茹
中      華      民      國      九十一     年    十    月    二十三    日
附錄論罪科刑法條：
中華民國刑法第三百二十五條第一項：
意圖為自己或第三人不法之所有，而搶奪他人之動產者，處六月以上五年以下有期徒
刑。
中華民國刑法第三百二十六條：
犯前條第一項之罪，而有第三百二十一條第一項各款情形之一者，處一年以上七年以
下有期徒刑。
前項之未遂犯罰之。
